臺灣士林地方法院刑事判決　　　　　　　100年度易字第182號
公　訴　人　臺灣士林地方法院檢察署檢察官
被　　　告　林欣潔
上列被告因詐欺案件，經檢察官提起公訴（100 年度偵字第2173
號），本院判決如下：
    主  文
林欣潔幫助意圖為自己不法之所有，以詐術使人將本人之物交付
，處有期徒刑參月，如易科罰金，以新臺幣壹仟元折算壹日。
    事  實
一、林欣潔可預見將金融機構帳戶提供予姓名年籍不詳之人使用
    ，可能幫助其所屬之犯罪集團從事財產犯罪行為，作為取得
    財物或財產上之利益之管道，竟基於縱使該人將其帳戶用以
    從事詐欺取財之財產犯罪行為，亦不違反其本意之幫助犯意
    ，於民國99年10月26日前某日，在臺灣地區某不詳處所，將
    其所有之華南商業銀行（下稱華南銀行）樟樹灣分行帳戶（
    帳號：000000000000號）、國泰世華商業銀行（下稱國泰世
    華銀行）汐止分行帳戶（帳號：000000000000號）之存摺、
    提款卡、密碼，及中華郵政股份有限公司汐止樟樹灣郵局（
    下稱汐止樟樹灣郵局）帳戶（帳號：00000000000000號）之
    提款卡、密碼，交予真實姓名年籍不詳之詐欺集團成員使用
    ，藉以幫助該成年人之犯罪集團成員從事財產犯罪之犯行。
    嗣該犯罪集團成員意圖為自己不法之所有，分別於附表所示
    之時間，以附表所示之方式，對附表所示之人施以詐術，致
    附表所示之人均陷於錯誤，依詐騙集團成員之指示，分別於
    如附表所示之時間，匯款如附表所示之金錢至如附表所示林
    欣潔提供之上開帳戶之內。旋由該詐欺集團成員提領一空，
    嗣經如附表所示之人均發覺受騙，報警處理，始悉上情。
二、案經新北市政府警察局汐止分局報請臺灣士林地方法院檢察
    署檢察官偵查起訴。
    理  由
壹、證據能力：
    被告林欣潔及檢察官對於以下本院作為得心證依據之各項證
    據資料經本院審理時逐項提示，均不爭執證據能力，且未於
    言詞辯論終結前聲明異議，視為同意作為證據，本院審酌各
    項證據作成時之狀況，認為並無不可信或不適當之情事，依
    刑事訴訟法第159 條之5 第2 項及第159 條之4 之規定，均
    認有證據能力，合先敘明。
貳、實體部分：
一、訊據被告林欣潔固然承認上開華南銀行樟樹灣分行帳戶、汐
    止樟樹灣郵局帳戶、國泰世華銀汐止分行行帳戶均為其所申
    辦，惟矢口否認有何幫助詐欺之犯行，辯稱：伊於99年10月
    間某日下午，欲前往國泰世華銀行辦理貸款，遂將上開華南
    銀行樟樹灣分行、國泰世華銀行汐止分行帳戶存摺、提款卡
    ，及汐止樟樹灣郵局帳戶之提款卡（提款卡密碼均係寫在紙
    上放在放置存摺、提款卡之塑膠套內）放入紙袋再放入皮包
    內，將皮包掛在機車把手上而騎乘機車前往國泰世華銀行，
    但伊抵達國泰世華銀行時時，已過銀行營業時間，故未辦理
    貸款即返家，伊當日未察覺皮包內裝有上開存摺、提款卡之
    紙袋已遺失，直至翌日始發覺此事，隨即打電話辦理掛失，
    但未報警處理云云。經查：
（一）被害人施志斌、張雅惠、孫荻雯、張芳秀、徐婉莉、張雅
      婷、葉于禎、陳芸茵分別於如附表所示之時間，遭詐欺集
      團成員撥打電話以如附表所示之方式詐欺，致其等均陷於
      錯誤，而分別按詐欺集團成員指示匯出如附表所示之金額
      至被告如附表所示之帳戶等情，業據證人即被害人施志斌
      、張雅惠、孫荻雯、張芳秀、徐婉莉、張雅婷、葉于禎、
      陳芸茵分別於警詢中證述明確，復有華南銀行樟樹灣分行
      被告開戶資料及自98年4 月28日起至100 年2 月14日對帳
      單、汐止樟樹灣郵局被告開戶資料及戶自94年4 月1 日起
      至100 年2 月16日之對帳單、國泰世華銀行汐止分行被告
      開戶資料及自99年10月26至99年10月27日之對帳單、受理
      詐騙帳戶通報警示簡便格式表、受理刑事案件報案三聯單
      、被害人施志斌、張雅惠、孫荻雯、張芳秀、徐婉莉、張
      雅婷、葉于禎、陳芸茵提出之匯款單等資料影本附卷可憑
      （見臺灣士林地方法院檢察署100 年度偵字第2173號偵查
      卷第15至125 頁），足證被害人施志斌、張雅惠、孫荻雯
      、張芳秀、徐婉莉、張雅婷、葉于禎、陳芸茵遭詐騙之款
      項，確均匯入如附表所示之被告帳戶內，是被告所有上開
      帳戶確有供詐欺集團作為實施詐欺犯行之用無訛。
（二）被告雖以前情置辯，然查：
   1、衡諸貸款業務之常情，辦理貸款之金融機構是否應允貸款
      ，所應探究者，乃係借款人之資力、信用及償還能力為何
      ，銀行除要求借款人提供相關身分證明及財力證明資料外
      ，並無要求借款人提供自己帳戶之存摺、金融卡、金融卡
      密碼作為審核償還能力之可能。又辦理貸款亦僅需存款帳
      戶號碼作為匯入核撥貸款之用，實無同時交付存摺、金融
      卡、金融卡密碼之必要，一般智識程度之人均顯能知悉辦
      理貸款無需同時交付存摺、金融卡及金融卡密碼。本案被
      告係77年12月4 日出生，於案發當時已21歲，教育程度為
      高中畢業，有調查筆錄附卷可參（見上開偵卷第6 頁），
      足見被告非少不更事或目不識丁之人，其確有一般之智識
      程度，顯能知悉辦理貸款固有提供帳戶號碼以供貸得款項
      匯入之必要，然絕無需同時將該帳戶之存摺、金融卡、金
      融卡密碼交付之理，更無提供久未使用、帳戶幾無存款之
      帳戶供人檢視之理。是被告辯稱：其為辦理貸款，才將上
      開3 個帳戶之存摺、提款卡放入紙袋中攜帶前往國泰世華
      銀行，而提款卡密碼是抄寫在紙條上夾在放置存摺、提款
      卡的塑膠套內，因而同時遺失云云，顯與常情相違，無足
      憑採。又被告既稱其攜帶上開帳戶存摺、提款卡出門之目
      的係在辦理貸款，卻又稱抵達銀行已逾營業時間而未辦理
      云云，益徵其所辯攜帶該等帳戶存摺、提款卡出門係為辦
      理貸款云云，係事後卸責之詞，不可採信。
   2、又被告於警詢、偵查中先供稱：「伊於99年10月26日下午
      將上開三個帳戶之存摺、提款卡放在皮包內要去辦貸款，
      隔天發現遺失後，就打電話去上開三個帳戶之金融機構掛
      失，並去汐止分局社后派出所報案」云云（見上開偵卷第
      8 、105 頁），於準備程序中改稱：「伊辦理掛失的前兩
      天帶著上開帳戶之存摺、提款卡要去銀行辦理貸款，因而
      遺失存摺、提款卡，因此伊去掛失，但沒有報警」云云（
      見本院100 年度易字第182 號卷第14頁），復於審理中改
      稱：「伊是星期五下午遺失存摺、提款卡，但當時伊不知
      情，星期六或日才打電話去銀行掛失」云云（見本院100
      年度易字第182 號卷第37頁背面）。然查，被告實未向汐
      止分局社后派出所報案，亦未能提出報案三聯單；被告之
      汐止樟樹灣郵局並無任何掛失紀錄，有中華郵政公司基隆
      郵局100 年2 月23日基字第1001800131號函附卷可佐（見
      上開偵卷第117 頁），而被告之華南銀行樟樹灣分行、國
      泰世華銀行汐止分行帳戶雖均於99年10月27日辦理掛失，
      有華南銀行樟樹灣分行100 年2 月17日（100 ）華樟存字
      第100031號函、國泰世華銀行汐止分行100 年2 月22日國
      世汐止字第1090010000005 號函在卷可查（見上開偵卷第
      121 、111 頁），然查，99年10月27日係星期三，要與被
      告所稱之星期五遺失存摺、提款卡，星期六、日掛失等之
      情節不合。由被告前後供述互有矛盾，又與實情不符觀之
      ，益見其所辯伊之上開帳戶存摺、提款卡係遺失等情節，
      洵屬杜撰。
   3、又被告所有上開華南銀行樟樹灣分行帳戶、汐止樟樹灣郵
      局帳戶、國泰世華銀行汐止分行帳戶，於詐騙欺團以附表
      所示之時間，對附表所示之被害人施以詐術而匯入款項使
      用之前，原有餘額分別為新臺幣（下同）0 元、60元、74
      元，分別有華南銀行樟樹灣分行存款往來明細表暨對帳單
      、郵局客戶歷史交易清單、國泰世華銀行汐止分行對帳單
      在卷可稽（見臺灣士林地方法院檢察署100 年度偵字第卷
      2173號卷第113 、120 、125 頁）。被告於警詢時亦供稱
      ：「（問：你以上3 個帳戶存簿、提款卡遭竊時，帳戶內
      由無存額？最後一次提領3 帳戶內餘額是何時？）只有零
      錢。時間過太久了，有的超過1 年了」、「（問：你以上
      3 個帳戶遭竊前，有無使用帳戶提領轉匯？）很久都沒有
      使用了」等語（見上開偵卷第9 頁）。由此等客觀事態，
      核與一般提供帳戶予詐騙集團之成員，其等帳戶餘額均低
      及使用頻率甚低之經驗法則相符。綜上，被告所辯其上開
      存摺、提款卡係遺失云云，委無足採，其應係將上開帳戶
      之存摺、提款卡及密碼均交予他人使用甚明。
（三）按金融存款帳戶，事關存戶個人財產權益之保障，與存戶
      之提款卡、密碼結合，其專屬性、私密性更形提高，一般
      人均有妥為保管存摺、金融卡及金融卡密碼，以防止被他
      人冒用之認識，縱有特殊情況偶有將存摺、金融卡、金融
      卡密碼、印章交付他人之需，亦必深入瞭解其用途後再行
      提供以使用，若落入不明人士手中，極易被利用為取贓之
      犯罪工具，恆係吾人日常生活經驗與事理之然；且金融帳
      戶為個人理財之工具，申請開設金融帳戶並無任何特殊限
      制，一般民眾皆可以存入最低開戶金額之方式申請開戶，
      個人亦可在不同金融機構申請多數存款帳戶使用，並無困
      難，此乃眾所週知之事實，則依一般人之社會生活經驗，
      苟見非親非故之人不以自己名義申請開戶，反而以出價蒐
      購或租用之方式向他人蒐集金融機構帳戶供己使用，衡情
      當知悉蒐集金融帳戶者，係將所蒐集之帳戶用以從事財產
      犯罪。況現今社會上，詐騙者蒐購人頭帳戶，持以作為信
      貸、手機簡訊詐欺之事，常有所聞，提供甚或出賣、出借
      帳戶與非親非故之人，受讓人係為從事財產犯罪，已屬人
      盡皆知之事。查本案被告對於存摺、金融卡、金融卡密碼
      等有關個人財產、身分之物品，將淪落於不明人士手中，
      極易被利用為與財產有關之犯罪工具，竟願交付其所有上
      開帳戶之存摺、提款卡，並將密碼告知與其身分上不具任
      何關係之人，其主觀上顯然對於該帳戶將作為不法使用，
      應有所認知，而客觀上亦有幫助詐欺之行為，殆無疑義。
（四）綜上所述，被告上開所辯，屬卸責之詞，不足採信，本案
      事證明確，被告犯行，洵堪認定。
二、核被告所為，係犯刑法第339 條第1 項、第30條第1 項之幫
    助詐欺取財罪。又被告係以一提供帳戶之幫助詐欺行為，幫
    助該詐欺集團詐得如附表所示被害人8 人之財物，侵害被害
    人8 人之財產法益，為一行為觸犯數罪名之想像競合犯，應
    依刑法第55條規定從一重之幫助詐欺取財罪處斷。又被告幫
    助行為一個，雖正犯施用詐術使被害人施志斌兩次交付財物
    ，乃係正犯該次詐欺取財行為使被害人施志斌兩次交付財物
    之結果，應成立一個詐欺取財罪，被告亦只成立一幫助詐欺
    取財罪。再者，被告係幫助他人犯罪，爰依刑法第30條第2
    項之規定，按正犯之刑減輕之。爰審酌被告無前案紀錄，有
    臺灣高等法院被告前案紀錄表附卷可查，素行尚佳，然其將
    帳戶金融卡及密碼任意交予他人詐騙財物，造成犯罪偵查困
    難，致使此類犯罪手法層出不窮，嚴重危害交易秩序與社會
    治安，及被害人等8 人遭詐騙匯入其上開帳戶之金額各為如
    附表所示之金額，被告犯罪後仍飾詞卸責否認犯行，難認犯
    後有何悔意之態度等一切情狀，量處如主文所示之刑，並諭
    知易科罰金之折算標準。
三、據上論斷，應依刑事訴訟法第299 條第1 項前段，刑法第30
    條第1 項前段、第2 項、第339 條第1 項、第55條、第41條
    第1 項前段，刑法施行法第1 條之1 第1 項、第2 項前段，
    判決如主文。
本案經檢察官顏珮珊到庭執行職務。
中    華    民    國   100    年    8     月    19    日
                  臺灣士林地方法院刑事第八庭
                      審判長法  官  楊皓清
                            法  官  高雅敏
                            法  官  張明儀
以上正本證明與原本無異。
如不服本判決應於收受送達後10日內向本院提出上訴書狀，並應
敘述具體理由。其未敘述上訴理由者，應於上訴期間屆滿後20日
內向本院補提理由書( 均須按他造當事人之人數附繕本)「 切勿
逕送上級法院」。
                            書記官  林蔚菁
中    華    民    國   100    年    8     月    22    日
附表：
┌─┬──┬───┬──────┬───┬──┬───┐
│編│詐騙│被害人│詐騙方法    │匯款時│匯款│匯入帳│
│號│時間│      │            │間、地│金額│戶    │
│  │    │      │            │點    │    │      │
├─┼──┼───┼──────┼───┼──┼───┤
│1 │99年│施志斌│藉露天拍賣網│99年10│10萬│國泰世│
│  │10月│      │站而與施志斌│月26日│    │華銀行│
│  │22日│      │聊天認識，以│、國泰│    │汐止分│
│  │中午│      │取得施志斌之│世華銀│    │行    │
│  │12時│      │聯絡電話，並│行後埔│    │      │
│  │許  │      │詐稱因需要遊│分行  │    │      │
│  │    │      │戲點數云云，├───┼──┼───┤
│  │    │      │致施志斌限於│99年10│10萬│華南銀│
│  │    │      │錯誤，遂依指│月26日│    │行樟樹│
│  │    │      │示匯款。    │、華南│    │灣分行│
│  │    │      │            │銀行板│    │      │
│  │    │      │            │橋分行│    │      │
├─┼──┼───┼──────┼───┼──┼───┤
│2 │99年│張雅惠│佯裝為雅虎奇│99年10│2萬 │汐止樟│
│  │10月│      │摩賣家以電話│月26日│9790│樹灣郵│
│  │26日│      │詐稱當初購買│20時16│元  │局    │
│  │18時│      │時資料顯示係│分許、│    │      │
│  │22分│      │以每月299元 │臺中市│    │      │
│  │許  │      │，12期分期付│西屯區│    │      │
│  │    │      │款云云，再佯│青海路│    │      │
│  │    │      │裝為中華郵政│183號 │    │      │
│  │    │      │公司人員指示│何厝郵│    │      │
│  │    │      │須至自動櫃員│局自動│    │      │
│  │    │      │機前查詢餘額│櫃員機│    │      │
│  │    │      │列印明細，且│      │    │      │
│  │    │      │操作有誤而被│      │    │      │
│  │    │      │扣掉金額云云│      │    │      │
│  │    │      │，遂依指示匯│      │    │      │
│  │    │      │款。        │      │    │      │
├─┼──┼───┼──────┼───┼──┼───┤
│3 │99年│孫荻雯│佯裝為PCHOME│99年10│2萬 │同上  │
│  │10月│      │人員以電話詐│月26日│9983│      │
│  │26日│      │稱因之前網路│20時17│元  │      │
│  │19時│      │購物時，作業│分許、│    │      │
│  │許  │      │人員疏忽造成│新竹縣│    │      │
│  │    │      │12分期付款云│竹北市│    │      │
│  │    │      │云，再佯裝為│文興路│    │      │
│  │    │      │兆豐商業銀行│1段之 │    │      │
│  │    │      │人員指示須至│統一超│    │      │
│  │    │      │自動櫃員機前│商內自│    │      │
│  │    │      │操作取消分期│動櫃員│    │      │
│  │    │      │付款云云，致│機    │    │      │
│  │    │      │孫荻雯陷於錯│      │    │      │
│  │    │      │誤，遂依指示│      │    │      │
│  │    │      │匯款。      │      │    │      │
├─┼──┼───┼──────┼───┼──┼───┤
│4 │99年│許芳秀│佯裝為PCHOME│99年10│9999│同上  │
│  │10月│      │人員以電話詐│月26日│元  │      │
│  │26日│      │稱因之前網路│21時47│    │      │
│  │20時│      │購物時，交易│分許、│    │      │
│  │許  │      │扣款錯誤而造│新竹市│    │      │
│  │    │      │成多扣款云云│科學園│    │      │
│  │    │      │，再佯裝為中│區竹村│    │      │
│  │    │      │國信託商業銀│七路21│    │      │
│  │    │      │行人員指示須│號自動│    │      │
│  │    │      │至自動櫃員機│櫃員機│    │      │
│  │    │      │前操作取消分│      │    │      │
│  │    │      │期付款云云，│      │    │      │
│  │    │      │致許芳秀陷於│      │    │      │
│  │    │      │錯誤，遂依指│      │    │      │
│  │    │      │示匯款。    │      │    │      │
├─┼──┼───┼──────┼───┼──┼───┤
│5 │99年│徐婉莉│佯裝為雅虎奇│99年10│2萬 │國泰世│
│  │10月│      │摩購物中心之│月27日│1983│華銀行│
│  │27日│      │商家以電話詐│18時22│元  │汐止分│
│  │17時│      │稱因之前網路│分許、│    │行    │
│  │23分│      │購物付款方式│臺中縣│    │      │
│  │許  │      │有誤云云，再│烏日鄉│    │      │
│  │    │      │佯裝為彰化銀│新興路│    │      │
│  │    │      │行人員指示須│127號 │    │      │
│  │    │      │至自動櫃員機│之統一│    │      │
│  │    │      │前操作取消扣│便利商│    │      │
│  │    │      │款再重新設定│店內自│    │      │
│  │    │      │云云，致徐婉│動櫃員│    │      │
│  │    │      │莉陷於錯誤，│機    │    │      │
│  │    │      │遂依指示匯款│      │    │      │
│  │    │      │。          │      │    │      │
├─┼──┼───┼──────┼───┼──┼───┤
│6 │99年│張雅婷│佯裝為金石堂│99年10│1萬 │同上  │
│  │10月│      │會計人員以電│月27日│0031│      │
│  │27日│      │話詐稱之前購│19時07│元  │      │
│  │20時│      │物時因簽名錯│分許、│    │      │
│  │許  │      │誤而致匯款方│桃園縣│    │      │
│  │    │      │式誤設定為分│桃園市│    │      │
│  │    │      │期付款，若不│縣府路│    │      │
│  │    │      │及時處理就會│之統一│    │      │
│  │    │      │造成重複扣款│便利超│    │      │
│  │    │      │云云，再佯裝│商店內│    │      │
│  │    │      │為國泰世華銀│自動櫃│    │      │
│  │    │      │行人員指示須│員機  │    │      │
│  │    │      │至自動櫃員機│      │    │      │
│  │    │      │前操作，致張│      │    │      │
│  │    │      │雅婷陷於錯誤│      │    │      │
│  │    │      │，遂依指示匯│      │    │      │
│  │    │      │款。        │      │    │      │
├─┼──┼───┼──────┼───┼──┼───┤
│7 │99年│葉于禎│佯裝為雅虎奇│99年10│1萬 │同上  │
│  │10月│      │摩購物中心之│月27日│5015│      │
│  │26日│      │商家以電話詐│19時12│元  │      │
│  │18時│      │稱因之前網路│分許、│    │      │
│  │01分│      │購物時，簽收│新北市│    │      │
│  │許  │      │物品之單子有│汐止區│    │      │
│  │    │      │錯，而造成12│中興路│    │      │
│  │    │      │期分期付款云│150巷 │    │      │
│  │    │      │云，再佯裝為│11號5 │    │      │
│  │    │      │中華郵政公司│樓之自│    │      │
│  │    │      │人員指示須至│動櫃員│    │      │
│  │    │      │自動櫃員機前│機    │    │      │
│  │    │      │操作取消扣款│      │    │      │
│  │    │      │再重新設定云│      │    │      │
│  │    │      │云，致葉于禎│      │    │      │
│  │    │      │陷於錯誤，遂│      │    │      │
│  │    │      │依指示匯款。│      │    │      │
├─┼──┼───┼──────┼───┼──┼───┤
│8 │99年│陳芸茵│佯裝為PG美人│99年10│6015│同上  │
│  │10月│      │舖客服人員以│月27日│元（│      │
│  │27日│      │電話詐稱因之│19時21│含手│      │
│  │19時│      │前網路購物時│分許、│續費│      │
│  │21分│      │，作業人員疏│苗栗縣│）  │      │
│  │許  │      │失導致重複扣│苑裡鎮│    │      │
│  │    │      │款云云，再佯│為公路│    │      │
│  │    │      │裝為彰化銀行│35號彰│    │      │
│  │    │      │人員指示須至│化銀行│    │      │
│  │    │      │自動櫃員機前│自動櫃│    │      │
│  │    │      │操作取消扣款│員機  │    │      │
│  │    │      │云云，至陳芸│      │    │      │
│  │    │      │茵陷於錯誤，│      │    │      │
│  │    │      │遂依指示匯款│      │    │      │
│  │    │      │。          │      │    │      │
└─┴──┴───┴──────┴───┴──┴───┘